最高法院刑事判決　　　　　　一○○年度台上字第六六二○號
上　訴　人　劉名育
選任辯護人　黃慕容律師
上列上訴人因違反毒品危害防制條例案件，不服台灣高等法院台
南分院中華民國九十九年九月七日第二審判決（九十九年度上訴
字第六八○號；起訴案號：台灣嘉義地方法院檢察署九十八年度
偵字第一○五九、四四六四號），提起上訴，本院判決如下：
    主  文
上訴駁回。
    理  由
按刑事訴訟法第三百七十七條規定，上訴於第三審法院，非以判
決違背法令為理由，不得為之。是提起第三審上訴，應以原判決
違背法令為理由，係屬法定要件。如果上訴理由書狀並未依據卷
內訴訟資料，具體指摘原判決不適用何種法則或如何適用不當，
或所指摘原判決違法情事，顯與法律規定得為第三審上訴理由之
違法情形，不相適合時，均應認其上訴為違背法律上之程式，予
以駁回。本件上訴人劉名育上訴意旨略稱：(一)、關於販售毒品給
陳雅琪部分，雖有監聽上訴人行動電話之通訊紀錄為憑，但依監
聽所據之通訊監察書記載，監察期間係為民國九十七年「十一月
二十八日」十時起至同年十二月二十六日十時止，而上揭通訊紀
錄之時間則為同年「十一月三日」二十三時五十六分二秒，足見
此通訊紀錄乃違法監聽所得之證據，顯乏證據能力，原判決將之
採為認定上訴人犯罪之依據，已非適法。縱然陳雅琪確有供稱向
上訴人購買毒品，然而其警詢時，係謂九十七年「十月份」，購
買十次，每次新台幣（下同）五百至一千五百元不等；在偵查中
，則稱：係在該年「十至十一月間」，買十次，小件是五百元，
大件是一千五百元各等語，既未指明係在九十七年「十一月四日
」凌晨，原判決竟逕行認定為該日，且交易金額為五百元，亦嫌
未洽。其實，上揭通訊監察紀錄譯文中，祇見陳雅說；「你（
按指上訴人）幫我拿一個啊」、「我馬上到哦」、「我很趕哦」
，尚無何毒品交易約定詳細內容，以之相較於陳雅琪向綽號「阿
猴」之張見吉洽購毒品，直言購買五百元或六百元之情形，難可
比擬，原審未加詳查、敘明，上訴人自不能甘服，應認有查證未
盡及理由不備之違失。(二)、關於販賣毒品給綽號「志堅」者部分
，上訴人固有自白，但在警詢時，係先謂價金一千三百至一千五
百元，又改稱為一千五百元，在偵查中，另言一千或一千五百元
各等語，則確實金額究係若干？自須查明。又據警製通訊監察紀
錄譯文所載，此部分交易地點似為上訴人之家「樓下」，然依第
一審勘驗監聽光碟，譯成「『外靠』（外面）」，既有兩歧，仍
待詳查。詎原審罔顧此部分毫無毒品扣案、「志堅」尿液檢驗報
告、其他供述證據參佐之情形，僅憑上訴人之自白，遽行認定犯
罪，顯然違背證據裁判法則。(三)、卷附通訊監察紀錄譯文中，有
九十七年十一月四日十一時三十八分七秒陳雅琪電請上訴人「順
便幫我拿一個喔，我馬上到你家」之記載，此部分是否構成犯罪
？原判決未加論述，非無「已受請求之事項未予判決」，和理由
欠備之違法云云。惟查：證據之取捨、證明力之判斷及事實之認
定，俱屬事實審法院自由裁量判斷之職權，此項職權之行使，倘
不違背經驗法則或論理法則，即無違法可指，觀諸刑事訴訟法第
一百五十五條第一項規定甚明。而供述證據雖彼此稍異或先後不
一，審理事實之法院仍可斟酌調查所得之各項證據，本於經驗法
則、論理法則，作合理之比較，定其取捨，採用相同基本事實之
陳述，非謂其中一有不符，即應全部不可採信。又所謂應於審判
期日調查之證據，係指與待證事實具有重要關係，在客觀上認有
調查之必要性，且有調查之可能性，為認定事實、適用法律之基
礎者而言。若事實已臻明確，或調查途徑已窮，自毋庸為無益之
調查，亦無未盡調查證據職責之違法可言。本件原判決主要係依
憑陳雅琪迭在警詢、偵查及第一審審理中，再三堅稱確有向上訴
人購買愷他命毒品；在該審理中，尚供稱上訴人及其友人向伊施
壓，希望不要在庭指證上訴人販毒等語之證言；龔煥堂在原審證
稱：曾申辦行動電話供外甥張志堅使用，現已不知其人下落之證
詞；上訴人坦承販賣愷他命給「志堅」，二．五公克一千五百元
之自白；上訴人持用之行動電話與「志堅」、陳雅琪之行動電話
，以暗語為毒品交易之通訊監察紀錄（含譯文）；扣案之上訴人
所有供為毒品交易聯繫用之行動電話二支（含ＳＩＭ卡二片）等
證據資料，乃認定上訴人確有如原判決事實欄所載之犯行，因而
維持第一審依罪疑唯輕原則，僅論處上訴人販賣第三級毒品二罪
刑（分處有期徒刑五年六月、六年，合併應執行有期徒刑八年，
並有從刑宣告；其他被訴販賣愷他命給陳雅琪九次既遂、給陳俊
諭一次未遂部分，因公訴人認與上揭論罪部分具集合犯實質一罪
關係，爰不另諭知無罪）之判決，駁回上訴人之第二審上訴。並
敘明警製通訊監察譯文中，關於「志堅」毒品交易地點載為「樓
下」，經勘驗錄音光碟，係「外面」之誤（按「外靠」之台語與
「樓下」之音相近）。所為之事實認定及得心證理由，俱有各項
證據資料在案可稽，並非僅憑上訴人之自白為唯一依據，自形式
上觀察，要與客觀存在之經驗法則、論理法則無違。上訴意旨置
原判決已明白論斷之事項於不顧，就屬原審採證認事職權之適法
行使或行文之枝節問題，任意妄指為違法，核非適法之第三審上
訴理由。至關於販售給陳雅琪毒品之相關通訊監察書，係節取之
影本，日期雖為九十七年十一月二十八日至同年十二月二十六日
，但就其案號載為「聲監續」字，足見此前必有「聲監」字，而
漏未完整影印、提出，尚非違法監聽，上訴人在第一、二審之辯
護律師乃對於該譯文之證據適格咸表無意見，第三審辯護人另事
爭執，同非適法之第三審上訴理由。依上說明，應認其上訴為違
背法律上之程式，予以駁回。
據上論結，應依刑事訴訟法第三百九十五條前段，判決如主文。
中    華    民    國  一○○  年   十一   月   三十   日
                      最高法院刑事第六庭
                          審判長法官  花  滿  堂  
                                法官  洪  昌  宏  
                                法官  徐  昌  錦  
                                法官  王  聰  明  
                                法官  惠  光  霞  
本件正本證明與原本無異
                                      書  記  官  
中    華    民    國  一○○  年   十二   月    一    日
                                                      V